【裁判字號】    96,簡,781
【裁判日期】    970229
【裁判案由】    消防法
【裁判全文】
臺北高等行政法院判決
                                     96年度簡字第00781號
原      告  甲○○
被      告  臺北縣政府
代  表  人  乙○○縣長）住同.
訴訟代理人  丙○○兼送達代收.
            丁○○
            戊  ○
上列當事人間因消防事件，原告不服內政部中華民國96年8 月6
日台內訴字第0960118972號訴願決定，提起行政訴訟。本院判決
如下：
    主  文
原告之訴駁回。
訴訟費用由原告負擔。
    事實及理由
一、事實概要：緣原告於臺北縣中和市○○路116 號經營「益勝
    瓦斯行」，經被告所屬消防局第一大隊員山分隊派員於民國
    （下同）96年1 月29日前往實施檢查，發現前開販賣場所超
    量儲存液化石油氣，該分隊乃開立編號004328號舉發違反消
    防法案件通知單予以舉發，並拍下現場照片。經被告審認原
    告業已違反「公共危險物品及可燃性高壓氣體設置標準暨安
    全管理辦法」第73條第1 項規定，乃依消防法第15條、第42
    條規定，以96年2 月16日北府消預字第0960005437號處分書
    （下稱原處分）處原告新臺幣（下同）3 萬元罰鍰。原告不
    服，提起訴願，經遭駁回，遂提起本件行政訴訟。
二、原告起訴意旨略稱：
  (一)原告所經營之瓦斯行屬販賣場所，依前揭管理辦法第7 條規
    定2 種場所：販賣場所、處理場所。且更細分為6 類物品，
    均有15倍至20倍之管制量之販賣場所。
  (二)經濟部早已更正瓦斯為石油製品零售業代號為F212050 ，且
    被告所核發之營利事業登記證亦載明營業之項目。另可參台
    灣中油公司之物質安全資料表，其成分包含丙烯、丙烷、丁
    烷之化學成分。
  (三)應予刪除前揭管理辦法第73條之規定，因現今成分與當時制
    程有很大不同，運送、配銷也大大提升技術與安全。
  (四)檢附1 年期之報稅資料，國稅局明列為一般稅率之商品，課
    徵營利事業所得稅。國稅局依規定收取稅額，程序一切合法
    ，但原告卻不能合法販賣。原告領有經中央與地方主管機關
    合法核發之營利事業登記證，合法擁有之物品，卻不可自由
    買賣，極不合理。又超過128 公斤許多倍之桶裝瓦斯為民生
    必需品，每天皆有120 桶以上，明顯超過規定許多。
  (五)綜上，原告銷售之瓦斯已完成納稅，被告卻要罰鍰，則全國
    4 千多家業者皆違反消防法及前揭管理辦法，故被告原處分
    明顯有誤。聲明請求撤銷原處分、訴訟費用由被告負擔。
三、被告答辯意旨略稱：
  (一)依據消防法第15條第2 項訂定之「公共危險物品及可燃性高
    壓氣體設置標準暨安全管理辦法」第1 條規定：「本辦法依
    消防法第15條第2 項規定訂定之。」第73條前段規定：「液
    化石油氣處理場所儲放之液化石油氣，總儲氣量不得超過12
    8 公斤。」被告所屬消防局第一大隊員山分隊檢查人員於96
    年1 月29日前往「益勝瓦斯行」實施檢查，發現該販賣液化
    石油氣處理場所超量儲存液化石油氣，據以開立舉發單，並
    無不當。
  (二)依前揭管理辦法第4 條第3 款規定：「可燃性高壓氣體，係
    指符合下列各款規定之一者：．．．三在常用溫度下或溫度
    在攝氏35度以下時，表壓力達每平方公分2 公斤以上或零點
    200 萬帕斯卡(MPa) 以上之液化氣體中之丙烷、丁烷及液化
    石油氣。」第7 條第2 項規定：「可燃性高壓氣體處理場所
    ，係指販賣可燃性高壓氣體之場所。」上開規定已清楚明文
    規定舉發要件為係屬可燃性高壓氣體，非原告主張係屬公共
    危險物品之第4 類易燃性液體及儲放數量未達15倍之管制量
    場所。
  (三)原告經營場所存放之液化石油氣屬前揭管理辦法第4 條規定
    之可燃性高壓氣體，並非該辦法第3 條規定之公共危險物品
    ，自無法適用關於公共危險物品之管制量規定。又該管理辦
    法係主管機關內政部會銜經濟部依據消防法第15條第2 項規
    定之授權，就公共危險物品及可燃性高壓氣體之製造、儲存
    、處理或搬運而為之技術性、細節性規定。原告經營可燃性
    高壓氣體處理場所，自應依該辦法第73條第1 項規定辦理。
  (四)液化石油氣處理場所應設置儲存場所儲放液化石油氣，依前
    揭管理辦法第73條規定處理場所儲放之液化石油氣，總儲氣
    量不得超過128 公斤。然販賣場所存放量無論是否於營業時
    間皆應符合法令依據，且超量之液化石油氣應置於容器儲存
    室。查益勝瓦斯行管理權人為原告，管理權人對該場所有實
    際支配管理權，自應遵守相關法令規範以維護公共安全，不
    得以任何理由免除或阻卻其責任。
  (五)原告販賣液化石油氣場所超量儲存液化石油氣，被告依據消
    防法第15條及第42條規定，並參酌另各級消防主管機關辦理
    消防安全檢查違法案件處理注意事項之表8 「違法消防法第
    15條有關危險物品及可燃性高壓氣體設置標準暨安全管理規
    定之裁處基準表」，以本件原處分裁處原告3 萬元罰鍰，被
    告認事、量罰並無不當。聲明請求駁回原告之訴；訴訟費用
    由原告負擔。
四、按「本法所稱管理權人係指依法令或契約對各該場所有實際
    支配管理權者；其屬法人者，為其負責人。」、「公共危險
    物品及可燃性高壓氣體應依其容器、裝載及搬運方法進行安
    全搬運；達管制量時，應在製造、儲存或處理場所以安全方
    法進行儲存或處理。前項公共危險物品及可燃性高壓氣體之
    範圍及分類，製造、儲存或處理場所之位置、構造及設備之
    設置標準，儲存、處理及搬運之安全管理辦法，由中央主管
    機關會同中央目的事業主管機關定之。．．．。」、「第15
    條所定公共危險物品及可燃性高壓氣體之製造、儲存或處理
    場所，其位置、構造及設備未符合設置標準，或儲存、處理
    及搬運未符合安全管理規定者，處其管理權人或行為人2 萬
    元以上10萬元以下罰鍰；經處罰鍰後仍不改善者，得連續處
    罰，並得予以30日以下停業或停止其使用之處分。」消防法
    第2 條、第15條及第42條分別定有明文。次按公共危險物品
    及可燃性高壓氣體設置標準暨安全管理辦法第1 條、第73條
    規定：「本辦法依消防法（以下簡稱本法）第15條第2 項規
    定訂定之。」、「液化石油氣處理場所儲放之液化石油氣，
    總儲氣量不得超過128 公斤。液化石油氣備用量，供營業使
    用者，不得超過80公斤；供家庭使用者，不得超過40公斤。
    」
五、經查：
  (一)本件訴訟標的金額為3 萬元，金額在20萬元以下，應適用簡
    易訴訟程序，合先敘明。
  (二)原告於臺北縣中和市○○路116 號經營「益勝瓦斯行」，經
    被告所屬消防局第一大隊員山分隊派員於96年1 月29日前往
    實施檢查，發現上開販賣場所超量儲存液化石油氣達636 公
    斤（16公斤裝31支、20公斤裝7 支），該分隊乃開立編號00
    4328號舉發違反消防法案件通知單予以舉發，並拍下現場照
    片等情，有臺北縣政府消防局第一大隊員山專責檢查小組執
    行違反消防法「危險物品」現場檢查紀錄表、臺北縣政府消
    防局第一大隊員山分隊舉發違反消防法案件通知書、臺北縣
    政府消防局第一大隊員山分隊安檢人員查獲違規超量儲存液
    化石油氣照片影本4 紙等附訴願卷可參，自堪信為真正。因
    而，被告審認原告業已違反「公共危險物品及可燃性高壓氣
    體設置標準暨安全管理辦法」第73條第1 項之規定，乃依消
    防法第15條、第42條規定及累計次數，以本件原處分處原告
    3 萬元罰鍰，並無不合。
  (三)依公共危險物品及可燃性高壓氣體設置標準暨安全管理辦法
    第4 條第3 款規定：「可燃性高壓氣體，係指符合下列各款
    規定之一者：．．．三在常用溫度下或溫度在攝氏35度以下
    時，表壓力達每平方公分2 公斤以上或零點200 萬帕斯卡(M
     Pa)以上之液化氣體中之丙烷、丁烷及液化石油氣。」第7
    條第2 項規定：「可燃性高壓氣體處理場所，係指販賣可燃
    性高壓氣體之場所。」上開規定已清楚明文規定舉發要件為
    係屬可燃性高壓氣體，非原告主張係屬公共危險物品之第4
    類易燃性液體及儲放數量未達15倍之管制量場所，故原告此
    項主張不足採信。
  (四)查原告經營場所存放之液化石油氣屬上揭管理辦法第4 條規
    定之可燃性高壓氣體，並非該辦法第3 條規定之公共危險物
    品，自無法適用關於公共危險物品之管制量規定，原告經營
    可燃性高壓氣體處理場所，自應依上揭辦法第73條第1 項規
    定辦理。又該管理辦法係主管機關內政部會銜經濟部依據消
    防法第15條第2 項規定之授權，就公共危險物品及可燃性高
    壓氣體之製造、儲存、處理或搬運而為之技術性、細節性規
    定，被告據以適用乃有合法授權依據。
  (五)次查益勝瓦斯行管理權人為原告，管理權人對該場所有實際
    支配管理權，自應遵守相關法令規範以維護公共安全。茲以
    液化石油氣處理場所應設置儲存場所儲放液化石油氣，依上
    揭管理辦法第73條規定處理場所儲放之液化石油氣，總儲氣
    量不得超過128 公斤。則販賣場所存放量無論是否於營業時
    間皆應符合法令依據，且超量之液化石油氣應置於容器儲存
    室始合法，至該液化石油氣是否已納稅完畢，核與本件是否
    違法一節無涉。原告販賣液化石油氣場所超量儲存液化石油
    氣，被告依據消防法第15條及第42條規定，並參酌各級消防
    主管機關辦理消防安全檢查違法案件處理注意事項之表8 「
    違反消防法第15條有關危險物品及可燃性高壓氣體設置標準
    暨安全管理規定之裁處基準表」規定，在法定裁罰額度內，
    以本件原處分裁處原告3 萬元罰鍰，經核被告之裁量堪認已
    充分審酌一切情狀，並無裁量瑕疵情事，尚屬合法允當，難
    認有違比例原則之情事。
六、綜上所述，原處分認事用法既無違誤，訴願決定予以維持，
    即無不合，原告仍執前詞及個人主觀之見解，請求撤銷訴願
    決定及原處分，為無理由，應予駁回。又本件為簡易事件，
    依卷內資料，事證已臻明確，爰不經言詞辯論為判決。
據上論結，本件原告之訴為無理由，爰依行政訴訟法第233條第1
項、第98條第1項前段，判決如主文。
中    華    民    國    97    年    2     月    29    日
                   臺北高等行政法院第四庭
                           第四庭  法  官  陳秀
上為正本係照原本作成。
本件以訴訟事件所涉及之法律見解具有原則性者為限，始得於本
判決送達後20日內向本院提出上訴狀並表明上訴理由，如已於本
判決宣示後送達前提起上訴者，應於判決送達後20日內補具上訴
理由（均按他造人數附繕本），且經最高行政法院許可後方得上
訴。
中    華    民    國    97    年    2     月    29    日
                                   書記官  楊子鋒


司法院資訊處製作；財團法人民間司法改革基金會備份。
